臺灣高等法院臺南分院刑事判決　　　　　　 九十一年度上易字第五九號　　 Ｃ
　　　上　訴　人
　　　即　被　告　乙　○　○
右上訴人因詐欺案件，不服臺灣臺南地方法院九十一年度易字第二三六號中華民國九
十一年三月二十六日第一審判決（起訴案號：臺灣臺南地方法院檢察署九十年度偵字
第一四六五九號），提起上訴，本院判決如左：
      主      文
原判決撤銷。
乙○○連續幫助意圖為自己不法之所有，以詐術使人將本人之物交付，處有期徒刑柒
月。
扣案如附表編號１及２之存摺貳本沒收。
      事      實
一、乙○○因生活困窘，嗣於民國（下同）九十年十一月初，見中華日報刊登販賣帳
    戶廣告，乃與不詳姓名年籍之綽號「劉仔」之成年男子聯絡，並以自己名義向如
    附表所示之金融機構申辦帳戶。嗣後，綽號「劉仔」之成年男子再與乙○○聯絡
    ，而乙○○明知綽號「劉仔」之成年男子將利用其帳戶，用於不法，仍基於幫助
    詐欺之概括犯意，於九十年十一月間，先後二次，在台南市○○路及永福路、忠
    義路體育館附近，以郵局帳戶新臺幣（下同）二千五百元、銀行帳戶一千元之代
    價，將如附表所示之帳戶帳號售予綽號「劉仔」之男子，並由綽號「劉仔」之男
    子交付六千五百元之價金予乙○○。綽號「劉仔」之男子遂持上開帳戶帳號，與
    自稱「張文志」之男子及自稱「林安萍」之女子，以虛設行號「中國壽險代書事
    務所」之空殼公司，於報紙上刊登「小額理財貸款免保人信用貸款」廣告，佯稱
    僅須繳交保險費即可申請貸款，使不知情之社會不特定人陷於錯誤，而以匯款之
    方式交付款項於渠等指定包括乙○○所申辦之帳戶內。嗣於九十年十二月十四日
    下午三時二十分許，在臺南市○區○○路二段第一商業銀行忠義路分行內，為警
    發現乙○○刻正辦理存簿重領，行跡可疑，經盤查而乙○○無法交代存簿內資金
    來源，循線追查並查獲甲○○曾被如上述之訛詐方式受騙，損失十二萬一千八百
    元，始知上情。並扣得如附表編號１及２之存摺二本。
二、案經甲○○訴由臺南市警察局第二分局報請臺灣台南地方法院檢察署檢察官偵查
    起訴。
      理      由
一、訊據上訴人即被告乙○○固坦承於右揭時、地以自己名義申辦帳戶，且以上開金
    額出售帳戶等情不諱，惟矢口否認有何詐欺犯行，辯稱：伊不知道買帳戶者之真
    實姓名年籍等資料，亦不知道綽號「劉仔」之男子將帳戶買受以後作何用途云云
    。惟查：
（一）右揭犯罪事實，業據告訴人甲○○在偵查中指訴綦詳，並有扣案之如附表編號
      １及２之存摺二本可資佐證。被告雖以前詞置辯，惟衡諸常情，將帳戶出售，
      對個人信用無疑將承擔相當高之風險，而現今社會，信用本身實具有經濟價值
      ，以被告出入社會工作多年經驗，實無可能漠視該風險之理，是被告辯稱對綽
      號「劉仔」之男子收購帳戶之用途全然不知，實難相信。而以一般人至郵局或
      銀行開設帳戶並非難事，如非洗錢、犯罪等不法目的，依常理並無隱匿自己使
      用帳戶，而收購他人帳戶之必要，此乃一般國民之常識，故被告以現金出售帳
      戶予不詳姓名之他人，顯有幫助他人犯罪之故意至明。從而被告所辯，均屬畏
      罪避重就輕之飾詞，並不足取。
（二）再者被告供承：伊沒有錢可以生活，始將帳戶售予他人；又伊是照綽號「劉仔
      」之男子指示，前往指定銀行或郵局開戶等語（見本院九十一年五月二日筆錄
      、偵查卷第三十八頁反面）。參諸被告於九十年十一月間，竟驟然開立多個帳
      戶，先後出售於年籍姓名不詳者，以獲取出售帳戶之不法利益，益徵被告自始
      即具有欲獲取不法利益意圖，有幫助綽號「劉仔」之男子等人為不法行為犯意
      。本件被告連續幫助詐欺犯行，事證明確，堪以認定。
二、按以幫助他人犯罪之意思，實施犯罪構成要件以外之行為，為幫助犯（最高法院
    六十五年台上字第三七七三號判例參照）。本件查無積極確切證據，足認被告有
    與綽號「劉仔」之男子等人，為詐騙匯款之共同犯意聯絡及行為分擔，被告所為
    應僅止基於幫助綽號「劉仔」之男子等人詐欺犯意，出售帳戶予綽號「劉仔」之
    男子，便利其詐取他人財物，核係犯刑法第三百三十九條第一項詐欺罪之幫助犯
    。公訴人認係犯詐欺罪之共同正犯，容有未洽，起訴法條應予變更（最高法院三
    十年上字第一五七四號判例參照）。被告先後二次出售帳戶予綽號「劉仔」之男
    子之行為，時間緊接，所犯罪名相同，顯係出於概括之犯意反覆而為，為連續犯
    ，應依刑法第五十六條之規定以一罪論，並依法加重其刑；被告係基於幫助犯意
    而幫助綽號「劉仔」之男子等人為詐欺之行為，為從犯，應依刑法第三十條第二
    項依正犯之刑減輕之。
三、原審以被告罪證明確，因予論罪科刑，固非無見。惟查被告係基於幫助犯意而為
    犯行，且未參與詐欺之構成要件之實施，自難認被告係本件詐欺犯行之共同正犯
    。原判決疏未詳察，細心勾稽相關事證，遽認被告係詐欺共同正犯，顯屬未洽。
    被告上訴意旨，仍執陳詞，否認犯行，固無理由，惟原判決既有上開可議之處，
    即屬無可維持，自應由本院將原判決撤銷予以改判。爰審酌被告乙○○之品性，
    及其犯罪之動機、目的、手段、所得財物數值，暨犯罪後態度等一切情狀，處如
    主文第二項所示之刑。扣案之如附表所示編號１及２之存摺二本，係供犯罪所用
    之物，且為被告所有，依法宣告沒收。
據上論結，應依刑事訴訟法第三百六十九條第一項前段、第三百六十四條、第二百九
十九條第一項前段、第三百條，刑法第五十六條、第三十條、第三百三十九條第一項
、第三十八條第一項第二款，罰金罰鍰提高標準條例第一條前段，判決如主文。
本案經檢察官曾銘芳到庭執行職務。
中    華    民    國      九十一      年      六      月      十二      日
                                  臺灣高等法院臺南分院刑事第三庭
                                      審判長法官  黃    崑    宗
                                            法官  莊    俊    華
                                            法官  林    勝    木
右正本證明與原本無異。
不得上訴。
                                      法院書記官  吳    秋    賢
中    華    民    國      九十一      年      六      月     十三       日
附錄法條：
刑法第三百三十九條第一項：意圖為自己或第三人不法之所有，以詐術使人將本人或
                          第三人之物交付者，處五年以下有期徒刑、拘役或科或
                          併科一千元以下罰金。
附表：
編號  申辦金融機構名稱                      帳號
１    中國國際商業銀行中山路分行            0000000000
0    第一商業銀行忠義路分行                00000000000
0    臺灣銀行永康分行                      000000000000
0    世華銀行中華路分行                    00000000000
0    臺南成功路郵局（局號為００３００）    0000000
